【裁判字號】    97,訴,1417
【裁判日期】    980108
【裁判案由】    稅捐稽徵法
【裁判全文】
臺北高等行政法院判決
                                      97年度訴字第1417號
                              .
原      告  榮勝機械工程股份有限公司
代  表  人  甲○○
訴訟代理人  林東乾  律師
            何銑廣  會計師
被      告  財政部臺灣省北區國稅局
代  表  人  陳文宗（局長）住同上
訴訟代理人  乙○○
上列當事人間因稅捐稽徵法事件，原告不服財政部中華民國97年
4月3日台財訴字第09700129520號（案號：第00000000 號）訴願
決定，提起行政訴訟。本院判決如下：
    主  文
原告之訴駁回。
訴訟費用由原告負擔。
    事  實
一、事實概要：
    緣原告於民國（下同）88年10月至92年10月間將承包工程轉
    包下游廠商，銷售額合計新臺幣（下同）109,943,551 元，
    未依規定取得憑證，經法務部調查局新竹市調查站（下稱新
    竹市調查站）查獲，通報被告機關按前開認定銷售額處5 ％
    罰鍰5,497,177 元。原告不服，申請復查及提起訴願均遭駁
    回，提起行政訴訟，經本院95年度訴字第4547號判決訴願決
    定及原處分（即復查決定）均撤銷。嗣被告機關重核復查決
    定追減罰鍰2,270,854 元，原告仍表不服，提起訴願遭決定
    駁回，遂提起本件行政訴訟。
二、兩造聲明：
    (一)原告聲明求為判決：1.訴願決定、原處分（含復查決定）
                          不利於原告部份均撤銷。
                        2.訴訟費用由被告負擔。
    (二)被告聲明求為判決：1.駁回原告之訴。
                        2.訴訟費用由原告負擔。
三、兩造之爭點：被告以原告將系爭承包工程轉包下游廠商，未
    依規定取得憑證，處5%罰鍰3,226,323元，是否適法？
    (一)原告主張之理由：
      1.本件邱文良等人於調查筆錄中所自稱本件發生原因為承
        攬關係之陳述，是否真與事實相符，已堪存疑，且查邱
        文良等人於法務部調查局新竹市調查站（下稱新竹市調
        查站）稱本件發生原因為承攬關係之陳述，該項陳述依
        學者之見解已屬刑事被告對於犯罪事實中之構成要件事
        實一部承認自己刑事責任之供述，而屬於自白之範圍。
        依稅捐稽徵法第44條及稅捐稽徵機關管理營利事業會計
        帳簿憑證辦法第21條第1 項前段之規定，其構成要件之
        內涵乃原告與邱文良等人間系爭銷售額之發生原因，原
        告與邱文良等人有無認識為承攬關係，故邱文良等人自
        承本件發生原因為承攬關係之陳述，是被告於訴訟上或
        訴訟外就其有無違反稅捐稽徵法第44條及稅捐稽徵機關
        管理營利事業會計帳簿憑證辦法第21條第1 項前段之規
        定所為對己不利之陳述，該陳述既屬自白，法院於訴訟
        上即須依刑事訴訟法第156 條「被告之自白，非出於強
        暴、脅迫、利誘、詐欺、違法羈押或其他不正之方法，
        且與事實相符者，得為證據。被告之自白，不得作為有
        罪判決之唯一證據，仍應調查其他必要之證據，以察其
        是否與事實相符。」規定，於卷存證據資料內另有其他
        客觀積極證據足以補強被告所做該對己不利之自白，法
        院方得憑被告該對己不利之自白及其他補強證據認定行
        為人確有違反稅捐稽徵法第44條及稅捐稽徵機關管理營
        利事業會計帳簿憑證辦法第21條第1 項前段之規定之違
        法行為，經查本件除邱文良等人於新竹市調查站之調查
        筆錄外，卷內又別無其他積極之客觀補強證據得以證明
        邱文良等9 人於該訴訟外所做對己不利之自白為屬真實
        （最高法院87年度台非字第1 號判決可資參照），核諸
        前揭說明，臺北高等行政法院95年訴字第4547號判決自
        難單憑邱文良等人前開於公判庭外所做之對己不利自白
        ，而在別無其他積極客觀補強證據可資證明邱文良等9
        人該對己不利之自白為屬實在之情況下遽認原告與邱文
        良等人間系爭銷售額之發生原因確為承攬關係，核先敘
        明。
      2.次按，「解釋當事人之契約，應以當事人立約當時之真
        意為準，而真意何在，又應以過去事實及其他一切證據
        資料為斷定之標準，不能拘泥文字致失真意。」（最高
        法院39年台上字第1053號判例可資參照）。隨著市場經
        濟的發展，人際關系的復雜化，僱傭關系與承攬關系有
        時也難以界定，就二者之主要區別進行探討，如二者的
        主體、工作內容、工作性質、支付報酬、承擔責任等方
        面的不同，得出在實務中區分二者，就需要全面考慮各
        種因素，進行綜合分析。職是，臺北高等行政法院95年
        訴字第4547號判決自難單憑邱文良等9 人於新竹市調查
        站之調查筆錄，遽認原告與邱文良等9 人間系爭銷售額
        之發生原因確為承攬關係，臺北高等行政法院95年訴字
        第4547號判決既有上述違誤，則被告機關依憑該判決所
        為之處分，自難謂為適法。
      3.按，「僱傭契約依民法第482 條之規定，係以約定受僱
        人於一定或不定之期限內，為僱用人服勞務，僱用人給
        與報酬為其成立要件。就此項成立要件言之，僱傭契約
        在受僱人一方，僅止於約定為僱用人供給一定之勞務，
        即除供給一定勞務之外，並無其他目的，在僱用人一方
        ，亦僅約定對於受僱人一定勞務之供給而與以報酬，縱
        使受僱人供給之勞務不生預期之結果，仍應負給與報酬
        之義務，此為其所有之特徵。」（最高法院45年台上字
        第1619號判例可資參照）。原告將公司之機具提供邱文
        良等9人施作工程，係以約定邱文良等9人於一定或不定
        之期限內，為原告服勞務，原告給與邱文良等9 人報酬
        為其成立要件。就此項成立要件言之，邱文良等9 人僅
        止於約定為原告供給一定之勞務，即除供給一定勞務之
        外，並無其他目的，原告亦僅約定對於彼等一定勞務之
        供給而與以報酬，縱使邱文良等人供給之勞務不生預期
        之結果，仍應負給與報酬之義務。揆諸前揭判例所示，
        原告與邱文良等9人間系爭銷售額之發生原因應屬僱傭
        關係無疑，詎臺北高等行政法院95年訴字第4547號判決
        未察，遽認原告與邱文良等9 人間系爭銷售額之發生原
        因確為承攬關係，該判決既有上述違誤，則被告機關依
        憑該判決所為之處分，自難謂為適法。
      4.退萬步言，設鈞院調查證據審認事實之結果，仍認本件
        原告與邱文良等9 人間系爭銷售額之發生原因確為承攬
        關係，惟原告亦未違反稅捐稽徵法第44條及稅捐稽徵機
        關管理營利事業會計帳簿憑證辦法第21條第1 項前段之
        規定，按「規定營業廠商提供原料委託接包人（或代工
        戶之代表）轉分配予各代工戶加工，或廠商直接委託代
        工戶加工，有關加工費應取得憑證及扣繳。說明：二、
        提供原料委託加工之廠商，於支付加工費時，應取得接
        包人（或代工戶之代表人）所造具代工戶名冊，作為支
        付費用之原始憑證（名冊上應有代工者姓名、戶籍地址
        、國民身分證統一編號、領取金額及簽章）並依照給付
        薪資之規定，扣繳所得稅款。三、接包人（或代工戶之
        代表人）接受廠商委託並負責向各代工戶轉發原料及加
        工費而收取報酬者，其本人所領之報酬，應另行製具收
        據交付委託廠商，並由給付廠商按薪資所得扣繳率規定
        ，扣繳所得稅款。四、廠商直接委託之代工戶，如符合
        本部63台財稅第32628 號函規定情形者，應由代工戶自
        行造具代工者名冊，向委託廠商領取加工費，並由委託
        廠商扣繳所得稅。」（財政部63年8月15日台財稅第360
        21號函）、「依稅捐稽徵機關管理營利事業會計帳簿憑
        證辦法第2條第3款、第4條第3款規定，營建業須設置施
        工日報表，供稅捐稽徵機關查核其耗用材料及人工費用
        之依據。惟實務上營建業之耗用材料可由其相關之工程
        合約（包括所附之工程項目、建築圖說）、建築師或技
        師所計算之材料耗用明細表及材料明細帳等資料查明認
        定；支付人工費用則可由工資單、印領清冊及扣（免）
        繳憑單等資料核認，故營建業者耗用材料及人工費用，
        如已提示上開有關帳簿文據憑供查核者，得免提示施工
        日報表。」（財政部83年2月16日台財稅第831583517號
        函）分別解釋在案，縱認原告原告與邱文良等9 人間系
        爭銷售額之發生原因確為承攬關係，揆諸前開函示，原
        告亦無違反稅捐稽徵法第44條及稅捐稽徵機關管理營利
        事業會計帳簿憑證辦法第21條第1 項前段之規定，則被
        告機關所為之處分，亦難謂為適法。
      5.原告係經依法登記之機械工程公司，在工程施作進行之
        際，如有事實上之必要，將施設塑膠管線以及部分電焊
        工程轉包，除此之外並無其他轉包工程，93年10月間原
        告遭人檢舉致法務部調查局新竹市調查站（以下簡稱市
        調站）在原告處所搜索及帶走大批帳冊資料，此批帳冊
        全部為合法之帳簿、憑證，亦為每期據以向被告機關申
        報營業稅、營利事業所得稅外，亦儲備供被告及相關機
        關查核之主要憑證。詎料帳簿憑證經市調站以其不具稅
        務稽徵之專業認識，擅自統計，將原告之工程組別，分
        別算出各該組組員薪資合計，更有涉及不明事理自行摘
        計之亂數計列，而逕以個人名義承攬施作原告公司之工
        程，誤認以未辦營業登記，未依規定開立發票予買受人
        論斷，於93年10月9日（93）年度財營業字第044400931
        01020 號處分書，依稅捐稽徵法第44條論處罰鍰，又另
        將攜走之帳簿憑證認為將不實事項填製會計憑證等不正
        當方法逃漏稅捐，依違反稅捐稽徵法第41條及第43條、
        商業會計法第71條第1 款、刑法第215條及第216條等罪
        嫌移送法辦提起公訴，刑事部分首先由新竹地檢署93年
        度偵字第3083 號起訴，94年度訴字第239號審理後以無
        證據不得認定，由地檢署檢察官94年度蒞字第1389號撤
        回起訴。而行政訴訟部分已由鈞院95年度訴字第04547
        號判決訴願決定及原處分（即復查決定）均撤銷，並無
        由被告另為復查決定。
      6.按稅務爭訟事件經行政訴訟判決撤銷，依行政訴訟法第
        216條第2項被告機關認為有重為處分者，即稅款須重為
        核處時，應依稅捐稽徵法第38條規定處理，被告機關應
        於收到鈞院判決書後10日內須填發退補稅額通知始為正
        當，被告機關接到行政法院判決書後不擬上訴者，應於
        10日內填發補繳稅款通知書，用以表示機關須重為處分
        以符行政訴訟法第216條第2項意旨，本件被告機關非但
        未依稅捐稽徵法第38條填發通知，又在20日內法定不變
        期間不提起上訴，忽在4 個月後才復查重核，期間問題
        是效力規定抑或訓示規定？不得已又循訴願，經駁回後
        發現上述處分之不當，經依訴願法第97條再審之聲請，
        迭經被告扭曲為提起行政訴訟有主張其事由等誣罔，遭
        再審不受理之決定。
      7.被告未按正當法律程序下，依法調查課稅必要證據，致
        所認定原告有違章事實及所憑證據互不對稱，除不具證
        據力外，且內容挾雜錯誤數據，洵有行政程序法第111
        條第1項第7款規定應屬無效之情事，迭經原告申請復查
        、訴願、陳訴及舉證，惟被告均不作確實再查核。前原
        告無奈經依法提起行政訴訟，奉鈞院確認被告機關計算
        原告未依規定取得憑證之金額錯誤，又認定事實及適用
        法律亦有違誤，最後就兩造其餘陳述於判決結果不生影
        響，無庸一一論列，經以95年度訴字第04547號判決：
        將訴願決定及原處分（即復查決定）均撤銷。原告前承
        莫須有之違法行政處分，雖經鈞院事實審察判決撤銷，
        惟被告無視行政訴訟法第216條第1項規定拘束力，竟逕
        擷自判決理由部分論述誤認可依行政訴訟法第216條第2
        項規定另為重核復查決定，自原處分不正確之金額5,49
        7,177元中減除2,270,854元後之餘額3,226,323 元再行
        處罰，且不顧行政罰法已自95年2月5日施行後，既為重
        新核定之案件，被告機關必須負起舉證責任，否則損害
        原告之權益至深且鉅。
      8.被告對於判決書之固有其論據，難無違誤與訴請撤銷為
        有理由，及兩造其餘陳述於判決結果不生影響，無庸一
        一論列等著語諒有解讀錯誤之虞，通常情形行政法院之
        判決，於稅務爭執事件，無發交被告機關重為復查決定
        ，則依行政訴訟法第216 條就其事件有拘束各機關之效
        力，否則機關緊繫固有其論據一語，即轉而適用同法條
        第2項機關須重為處分或決定，將使訴訟程序纏延不斷
        ，不勝訟累。
      9.鈞院95年度訴字第04547號判決將訴願決定及原處分（
        即復查決定）均撤銷，於判決主文及理由中並未有可由
        被告機關調查另為適法之處分等綴語，被告機關豈可自
        行創設由該局另為適法之處分。且被告未於不變之期限
        前向鈞院提出上訴並表示不服，則該判決已於上訴期間
        屆滿時確定。又依同法第216條第1項規定：撤銷或變更
        原處分或決定之判決，就其事件有拘束各關係機關之效
        力。是則本案原來所謂違反稅捐稽徵法第44條罰鍰事件
        之事證，已因計算數字及引用法律錯誤被鈞院判決撤銷
        原處分及訴願決定，被告就此事件應受拘束，又同法條
        第2 項規定：原處分或決定經判決撤銷後，機關須重為
        處分或決定者，應依判決意旨為之，此處所謂「須重為
        處分」一語，應係指判決理由中有指明由被告機關調查
        另為適法之處分，始有須重為處分之適用，否則行政法
        院就其事件撤銷或變更確定判決之對世效力，對第三人
        亦有拘束效力之信賴，必遭逢崩潰。
      10.再查原處分既經鈞院判決撤銷後，原指違章之事證已隨
        之無效，其須另為處分者，因已無行政處分之事實存在
        ，改制前行政法院60裁49著有判例可資遵循。行政罰法
        已於94年2月5日公布，95年2月5日正式施行，對於訴願
        決定及原處分（即復查決定）均撤銷，此單純之撤銷判
        決已包括復查決定，本案因係於96年9月4日宣判，被告
        未於96年10月4 日提出上訴，既已喪失上訴權利，依行
        政訴訟法第212條第1項前段規定應屬確定。又查行政罰
        法第45條針對施行前之違章案件，應受95年2月5日施行
        之行政罰法適用予以節制。則原告於行政救濟過程中一
        再主張前鈞院39年判字第2 號判例「行政官署對人民有
        所處罰，必須確實證明其違法之事實，倘不能確實證明
        違法事實之存在，其處罰即不能認為合法。」以及75年
        判309號判例「行政罰與刑罰之構成要件雖有不同，而
        刑事判決與行政處分，亦原可各自認定事實，惟認定事
        實須憑證據，倘無證據足資認定有堪以構成行政罰或刑
        罰要件之事實存在，即不得僅以推測之詞予人處罰，則
        為二者所應一致。」司法院大法官會議解釋第384 號亦
        指出：在正當法律程序下之刑事審判，犯罪事實應依證
        據認定之，證據裁判原則上以嚴格證明法則為核心，亦
        即認定犯罪事實所憑證據，須能具證據能力，否則不得
        作為判斷之依據。本案未受審酌之行政處分，於今行政
        罰法已經頒行，依該法第7條第1項：「違反行政法上義
        務之行為非出於故意或過失者，不予處罰。」同法第11
        條第1 項：「依法令之行為，不予處罰。」已貫徹違章
        過失之舉證責任在被告機關，而原處分在行政罰法施行
        前之裁罰，按推定過失之處分，已因判決撤銷而告終結
        ，不論核課期間已經移動，撤銷前之原處分未依90年2
        月26日台財稅字第0900450462號令發布修正之「各級稽
        徵機關處理違章漏稅及檢舉案件作業要點」之規定調查
        事實及取具證據，僅憑已被刑事裁定：檢察官因未能提
        出證據及指出證明方法而逕自撤回起訴之錯誤資料（按
        台灣新竹地方法院94年度訴字第239 號係依刑事訴訟法
        第161 條第1、2項規定駁回檢察官起訴之所在），包括
        調查站通報函、調查筆錄、薪資表、承包工程合約書及
        請款明細表，顯不足以成立罪刑之事證，根據行政法院
        32 年判18號判例「司法機關所為之確定判決，其判決
        中已定事項若在行政上發生問題時，則行政官署不可不
        以之為既判事項，而從其判決處理。」，以之作為重核
        復查決定之依據，被告一再利用挾有錯誤且經法院判決
        撤銷之數據作為重核復查決定之依據，並以斷章取義方
        式稱原告因稅捐稽徵法罰鍰事件，雖經鈞院判決撤銷，
        茲經重核決定追減罰鍰2,270,854 元，應按重核後經查
        明認定未依規定取得憑證之總額64,526,177 元處5% 罰
        鍰3,226,323 元。在其裁量上亦有可議之處，依最高行
        政法院92年度判字第1725號判決稱：「行政法院審查行
        政機關依裁量權所為之行政處分，以其作為或不作為逾
        越權限或濫用權力為限，行政法院得予撤銷；又逾越權
        限或濫用權力之行政處分，以違法論」；再查93年度判
        字第968號判決亦稱：「行政機關行使其裁量權之目的
        ，與法律授予裁量權之目的不符，雖其採取或選擇的方
        式，並未超出法律規定的法律效果的處理方式外，因與
        法律授予裁量權之目的不符，即構成違法」。被告對該
        項所為之重核復查實際並未踐行復查，僅就原判決準備
        程式之片斷資料拼湊持續性違法，殊非判決意旨而其作
        法亦非正當。
      11.原告對於原始憑證之取得及歸類保存，悉依稅捐機關管
        理營利事業會計帳簿憑證辦法及有關法令規定辦理，均
        粘貼於會計憑證之後裝訂成冊保存，市調站在原告營業
        場所既搜扣有關帳簿憑證，是原告正當使用報稅之帳簿
        憑證，而市調站不問情節，即自行拼湊以請款單及原告
        簽發給員工之支票簿存根所列金額等資料，分別依邱文
        良等13個頭歸戶彙整成明細表，其後因申請行政救濟纏
        變，人數一再由13人剔除其中之甲○○、蔡美鳳、沈文
        燦等3人遞減為10人（但金額卻始終維持依市調站按13
        人頭歸戶彙整之明細表列數未變），惟該明細表中究有
        若干是（1）員工組裝機械工程依財政部63.8.15台財稅
        第36021號函規定於現場所代付工人之工資、（2 ）員
        工組裝機械於現場代原告墊付之零組件費用，原告應依
        民法第546條規定必須歸還之金額、（3）已依法開立發
        票之金額、及（4）員工因計算重複請款為原告剔除之
        金額等，市調站均不問曲直，籠統以其總額彙計在明細
        表內，致使所彙計之違章明細表所列數字與事實不符，
        非僅膨脹明細表數列，且該等以請款單及支票簿存根所
        列數據作為對原告未依法取得憑證加以科處罰鍰暨對邱
        文良等人分別補稅及處罰之依據，未知係根據何項規定
        辦理?特別值得注意者，（1）邱文良所代領轉發之工資
        2,412,168 元已包括在丁○○工頭戶之數據中，請閱原
        判決書第28頁第2行及倒數第2行，第29頁第17及18行反
        覆列載，可見市調站所彙計之違章明細表一再將邱文良
        所代領轉發之工資以其個人人頭單獨列計形成重複；（
        2 ）市調站所彙計違章明細表所列數據錯誤，以之供為
        被告處罰證據顯已悖嚴謹證明方法，依行政程序法第11
        1條規定應屬無效，亦為前經新竹地方法院刑事裁定由
        檢察官自行撤回之錯誤資料，該等顯不足以之認定原告
        有成立犯罪可能之事證，被告均未確實依據財政部訂定
        之各級稽徵機關處理違章漏稅及檢舉案件作業要點處理
        審查，凡此事實審理訴願之財政部亦置於不顧，尤以人
        數已剔除非關本案之人員，由13人遞減為9 人，現重核
        復查決定應再減除3 人，但金額卻僅按原先彙整之錯誤
        數據將鈞院95年度訴字第4547號判決書第33頁16行，因
        第28頁倒數第3行由96年6月20日準備程序減少43,982,8
        33元，此是在準備程序中倉促之間初核，尚差2,012,66
        6 元，被告一時查對缺如，統計錯誤責在被告，責任分
        配亦應由被告負擔，復查重核亦不查對，似此不合邏輯
        ，任令違法之行政處分無端加重人民負擔莫此為甚。如
        此欠缺程序正義所蒐集之證據，依司法院大法官會議解
        釋第384號不得作為判斷之依據。又依行政訴訟法第4條
        第2 項規定：逾越權限或濫用權力之行政處分，以違法
        論，同法第201 條規定：行政機關依裁量權所為之行政
        處分，以其作為或不作為逾越權限或濫用權力者為限，
        行政法院得予撤銷。被告以經法院撤銷後之無效數據作
        為本案重核復查決定之依據，非但草率，其行徑亦屬可
        議。
      12.原告在工程施作進行中，如有事實上之必要，將施設塑
        膠管線與電焊部分工程轉包予陳金來、黃森祿與陳王成
        等三人，此三人均有依法辦理營業登記，承包原告工程
        亦有開立發票，分別為陳王成為銘彥工業社負責人、黃
        森祿為森祿企業社負責人、陳王成為昕成企業有限公司
        之負責人，其有承包工程請領款項均有依法開立發票之
        事實，已於鈞院95年度訴字第04547號判決書中著述，
        且為被告所自認，自可信為真實，此項認定之事實，固
        為被告於重核復查決定減除，然此3 人未設立營業登記
        ，未開立發票遭受不當處分，被告並未對該3 人之處分
        個別減除，成為跛腳之處理並未依判決意旨處理，徵稅
        如此任事用法之錯誤，執意不更正，委實令人失望。
      13.被告之答辯一再執詞原告與邱文良等9 人間確有承攬關
        係，其認事錯誤，已於前述及，再稱9 人確有承攬實際
        已如上述陳金來、黃森祿、陳王成3 人已經判明確為承
        攬外，其餘6 人係為原告所僱傭，不能再任由被告以穿
        鑿附會之方式，強認領組為承包商，再查原告僱用丁○
        ○、邱文良、卜春成、戊○○、丙○○等員工無端被指
        為工程承包商，就以丁○○為例，林員自88年3月3日就
        已任職原告公司工作（證物4 勞工保險卡），該等員工
        當時之薪資所得早已由原告依法扣繳申報在案，以前可
        以，何以現在就不可以，不容被告中途擷取自88年10月
        1 日起轉變成承包商，試問各年度綜合所得稅已依法申
        報並核課結案，於今被補徵營業稅及營利事業所得稅，
        顯有重複課稅之虞外，且原告歷年營利事業所得稅並已
        查帳確定多時，被告並非另行發現新證據，遽而進行本
        案之處分是否適法，應請一併審酌。又查被告對於人民
        陳情案件未依行政程序法第168條至172條之訓示規定處
        理答覆陳情人，除非所陳情案件依第173 條所列因無具
        體內容，或同一事由已經明確答覆而仍一再陳情，或非
        主管陳情內容之機關者外，被告對爭執之點均不處理，
        可見被告官署之極致蠻橫，原告請將該陳情之事項併入
        本案件中依法處理，藉免被故意模糊焦點。退一步而言
        ，市調站雖將原告公司派出之員工，誤會以請款單統計
        金額通報，其請款單並包括有代墊材料款且均取有統一
        發票或收據，已由台灣新竹地方法院檢察署檢察官審查
        認為被告等並無有觸犯罪責情形，經以94年度蒞字第13
        83號撤回起訴之資料，而移送至被告機關之所謂違反稅
        捐稽徵法第44條罰鍰事件，被告機關草率引據尚未依照
        處理違章漏稅及檢舉案件作業要點重新調取帳簿憑證核
        對及作合於理情合法分析，對並非未取得外來憑證，被
        誤認以薪資資料為承包商工資虛作報銷，可完成稽查責
        任而不為，未想不查結果原告已按薪資清冊辦竣扣繳，
        如再課徵該等工人之營業稅、營利事業所得稅、綜合所
        得稅，導致工人重複負擔稅捐又不退還，情理法當然不
        能平衡，情何以堪，被告及市調站罹織入罪，濫用職權
        ，經鈞院95年度訴字第04547 號審理終結，認為計算未
        依規定取得憑證之金額部分既有錯誤，則其據以作成本
        件罰鍰之處分即難謂無違誤，訴願決定未予糾正，亦有
        未恰，判決訴願決定及原處分（即復查決定）均予撤銷
        ，惟被告對於該判決若有意見，非但未依稅捐稽徵法第
        38條處理，又未於法定不變期間內提出上訴理由狀表明
        不服，於客觀上既認為同意該判決，為何於事隔4 個月
        始臨時起義難能猜測，嗣後假藉行政解釋再予重核復查
        決定，被告任意徵稅，原告經陳情被告機關審酌撤銷，
        奈該陳情案未為被告處理。
      14.原告公司被攜走資料中有合約一節，乃員工之工作交付
        所填之內部資料，因原告公司負責人僅留存備查並未簽
        名蓋章，不具備合約要件，況市調站之調查筆錄已因刑
        事裁定認檢察官指出之證明方法顯不足以認定被告有成
        立犯罪可能，經以94年度訴字第239號刑事裁定命檢察
        官補正被告違反稅捐稽徵法等證據並指出證明方法，但
        檢察官未能補正，終由新竹地方法院檢察署參照最高法
        院30上816 判例……茍積極證據不足為不利被告事實之
        認定時，即應為有利於被告之認定，更不必有何有利之
        證據，以94年度蒞字第1383號撤回起訴，則所搜扣之資
        料已不足證據力資為採信，依行政法院32判18行政官署
        不可不以之為既判事項，而從其判決處理，則被告機關
        必須依職權調查證據另為判斷，而不能處處以市調站筆
        錄影本作為處斷本件違章之論據。鈞院95年度訴字第04
        547 號判決已經撤銷，被告挾其稽徵權再依行政訴訟法
        第216條第2項規定重為核復查決定，依司法院大法官會
        議釋字第368號釋示及行政法院60裁49判例洵為不當。
        且參酌官署之處分已因訴願之結果而撤銷，在被告官署
        重行查核另為處分之前並無行政處分之存在。又行政法
        院62判467 號判例指出若原處分撤銷而不復存在，則訴
        願之標的即已消失，自無許其提起訴願之餘地等義涵及
        財政部50年5月25日台財稅發第03497號函略以原處分撤
        銷發還原處分之稽徵機關重行查核課徵者……，此項重
        行查核即係踐行另一「復查」程序，故所作之「復查決
        定」處分已屬另一新處分，鑑其認事用法對本案復查應
        有斟酌必要，且67年7月29日台財稅第35047號函因行政
        法院對於再審之判決，其理由欄內指明由被告機關依法
        重為翔實之查核，該被告機關自應依照判決意旨重新查
        核，至於判決主文原處分撤銷一語，係指撤銷原處分機
        關所為復查決定之處分，復查決定既被撤銷，則原處分
        機關依照行政法院判決意旨所為之查核，應屬另一復查
        程序，……。財政部68年3月13日台財稅第31577號函「
        依照行政法院48裁40判例，原處分及訴願再訴願決定業
        經本院原判決予以撤銷，應由被告官署依復查程序另為
        處分；同院45判7 判例再訴願決定將訴願決定及原處分
        均撤銷，而在主文載明「其補徵稅額，應准依法復查另
        為處分，其處分之用語，顯係指復查決定。」且原處分
        經撤銷後，應另為處分之案件，既係踐行另一復查程序
        ，稽徵機關自應依稅捐稽徵法第35條第2項規定於2個月
        內為復查決定。」。綜上法律、判例及上級機關釋函至
        為明確，本件被告未依限於20日內提起上訴，又原判決
        主文及理由段中並未飭交另為查核，依據大法官釋字第
        368 號解釋既無行政訴訟法第216條第2項重核之權，無
        上訴理由而踐行另一復查程序，未依稅捐稽徵法第38條
        通知原告，視原告再有不服仍依同法第35條申請復查而
        自為重核且未於兩個月內復查決定竟延遲於判決確定後
        4 個月始為重核復查決定，既要重核不為調帳重查審酌
        明確，又一旦變更原核定未按新處分日返算核課期間等
        諸多應予審酌之處均有怠於應執行之職務應盡相當之注
        意，難無處分之不當。
      15.值得深究者，即本次被告於訴願之答辯所引述財政部50
        年5月25日台財稅發字第03497號函規定，所謂「原處分
        撤銷」係指撤銷復查決定之處分而言，……應依照訴願
        決定意旨就原核定之所得額及應納稅額『重新查核』…
        …。準此者，本案被告之重核復查決定確有認識錯誤。
        經查被告之訴願答辯所引述依50年5 月25日台財稅發字
        第03497 號函為重核復查決定，稽徵機關應依照訴願決
        定意旨就原核定之所得額及應納稅額「則按此項部函之
        原文明白有指出「經訴願決定原處分撤銷發還原處分之
        稽徵機關重行查核課徵者，……則原處分之稽重行查核
        ……」，本件被告應認清，踐行另一復查程序與重行查
        核應有不同，不容斷章取意，與須重為處分又不相同，
        以為所有案件之撤銷均可重行查核，則行政訴訟法第21
        6條第1項與同條第2項以及同法第215條之規定顯被曲解
        ，蓋此兩法條關係上述財政部函釋至為重要，行政訴訟
        法第216條第2項機關「須重為處分」即是「重行查核」
        即再行處分應依判決意旨為之，須有判決之主旨及理由
        有特別指明須重為處分時始得重為處分或重行查帳，並
        非被告對撤銷案件均可任意重行查核，而是須依各級稽
        徵機關處理違章漏稅及檢舉案件作業要點回歸至應行稽
        查審議及裁罰，何以被告不依各級稽徵機關處理違章漏
        稅及檢舉案件作業要點重行稽查，乃一昧推責予已經不
        足為不利被告事實之認定之市調站筆錄，僅僅就過去訴
        案中應減除原告有點明之數字，而待查明之事證不為查
        核，難道要原告將長達5 年之久所有一切帳冊記載事項
        均應見諸訴狀一一指述，設法為難原告放棄爭執以圖利
        國庫，否則既係重行查核，即應調帳重行查核不可迴避
        。況前述作業要點規定違章漏稅案件之稽查必以發現事
        實具體明確始得簽述擬辦，而逾越稅捐核課期間及其起
        算日期錯誤，帳冊憑證無不序時記載可資稽查，依法應
        扣除88年9 月至10月處分金額，不能因其手中計算表無
        法審究實際發生日期之核減，而以38/61 換算，依日數
        比例計算以模糊因應，涉及推估核計，豈可見容於法律
        ，試問被告若真握有原告虛報薪資及請款單等實據，應
        不致於以推估計算，何況尚有應付、未付之事存在，應
        行翔實核減。
      16.本件以違反稅捐稽徵法罰鍰處分事件，認為本案相關人
        邱文良、丁○○、戊○○、卜春成、丙○○、陳榮輝等
        6 人逕以個人名義承攬施作榮勝公司（原告公司）之工
        程，未辦營業登記，未依規定開立統一發票，其原決定
        之審認依據，悉憑市調站之詢問筆錄（證物5 ）為唯一
        證據，但查違反稅法規定之違章案件不得僅憑市調站之
        筆錄為唯一證據，迭有各級審判案例著成判例可參，茲
        以發現被告機關之原處分未經斟酌之證物，如原告僱用
        上述6人中之丙○○及案外人沈文燦等2人，分別先後於
        民國93年11月3日上午11時1分及同日上午11時25分在臺
        灣新竹地方法院檢察署檢察官詢問筆錄（由吳昭瑩檢察
        官及許立青書記官覆審筆錄如證物6 ），此有檢察官諭
        知具結之義務及偽證之處罰，經調取兩相比對檢察官93
        年度偵字第3083號在臺灣新竹地方法院檢察署第四偵查
        庭之訊問筆錄與市調站92年9 月25日上午10時40分之詢
        問筆錄，發現二者對原告之有利與不利之詢答內容竟然
        不同，諸如渠等在市調站受訊時依市調站筆錄誣陷受詢
        人承認受僱於榮勝公司（即原告）於80年開始一直到現
        在，健保沒在榮勝公司投保係因我之前工作的公司把我
        退保，所以我在工會投保，其後受僱榮勝公司擔任工頭
        ，榮勝公司有要求在公司投保，但我認為已經在鐵工會
        投保，不想移來移去，未作改投保之異動，沈文燦為其
        弟、吳春為其母親、郭美貞、郭劉玉蘭等四人係作零工
        、水泥工、油漆工，並否認在調查站有謂其等非榮勝公
        司員工之云云，而申報所得稅時沈文燦、吳春、郭美貞
        、郭劉玉蘭、陳麗雪、莊榮淵、楊春霞……等人，因係
        在榮勝公司做粗工，申報所得稅時，他們把資料交給我
        ，我再交給榮勝。如被告經斟酌臺灣新竹地方法院檢察
        署檢察官詢問筆錄，當足以動搖原處分決定。原告就此
        問題再洽詢被告及其上級進行協談，並當場提示臺灣新
        竹地方法院檢察署檢察官93年度偵字第3083號在臺灣新
        竹地方法院檢察署第四偵查庭之訊問筆錄及市調站92年
        9月25日上午10時40分之詢問筆錄供為參酌，經被告機
        關簡任稽核蔡文杞審閱結果，證實二者筆錄內容確不相
        一致，並承諾需經行政法院判決原處分撤銷後，始能重
        核變更，被告已同意依法令規定重行查核。
      17.原告公司之設立，主要以專門設計並承造各種機械包括
        壓力容器、桶槽貯槽、熱交換器、乾燥機、打包機、真
        空裂解爐、紡嘴檢測機、靜電集塵器、濕式洗滌塔等，
        均屬專門技術不能轉包。而原告所承攬之空輸系統、輸
        煤系統、工業配管設備鋼構安裝、石化化纖整廠輸出、
        光電玻璃核心配管設備安裝等工程，其中如塑膠管線及
        鋼管電焊等部分可轉包其他廠商於工地就地施工者，均
        訂立合約並依法取具承包商開立之發票為入帳申報憑證
        ；而關於五金、鋼鐵之打造屬專門技術部分，均需利用
        原告公司之機械設備施作，則由原告公司員工負責，其
        工資並已依法扣繳為入帳申報憑證，以上均依稅法規定
        處理並無違悖。
      18.93年10月間法務部調查局新竹市調查站在原告處所搜索
        及帶走大批帳冊及憑證等資料，均為原告依法所設置之
        帳冊憑證，亦為原告歷年來據以申報營業稅及營利事業
        所得稅之正式帳簿憑證，均按年或按期接受被告機關查
        帳核定，以據為確定應納稅額之合法帳簿憑證，並非原
        告於調查站搜索臨時杜撰。雖稅捐稽徵法第21條第2項
        規定：「在前項核課期間內經另發現應徵之稅捐者，仍
        應依法補徵或並予處罰；在核課期間內未經發現者，以
        後不得再補稅處罰」。上述另發現應徵之稅捐，依據行
        政法院62判491「所得稅法第115條第1項前段（現為稅
        捐稽徵法第21條第2項前段）所謂經稽徵機關調查另行
        發現者，係指經稽徵機關或其上級監督機關調查發現或
        其他有關機關函知原處分機關查明，尚有依本法規定應
        行申報課稅之所得額者而言」，稅捐稽徵法第49條前段
        滯納金……罰鍰等，除本法另有規定者外，準用本法有
        關稅捐之規定，則所稱另發現應徵之稅捐，顯須在原應
        徵稅捐另外再行發現應徵稅捐之新事實，此項另發現之
        應徵稅捐必須經稽徵機關或上級監督機關調查發現，加
        以補徵並予處罰，固無問題，而其他有關機關如調查站
        函知原處分機關者，則被告機關必須依法查明，尚有依
        稅法規定應行申報課稅，而未課稅之事實始予補徵及處
        罰，以此觀之，本案新竹市調查站在原告處所搜索之帳
        冊憑證，尚非稅捐稽徵法第21條第2項所稱：另發現應
        徵之稅捐，且新竹市調查站函知被告機關之資料，原處
        分機關必須依法查明原告是否尚有依稅法規定應行申報
        課稅而未課稅之事實，被告未依法查明即遽而將原告之
        憑證予以分離並就員工薪資按工頭歸類認定係承攬，似
        此行徑究非稅捐稽徵法第21條第2項所明定之另發現應
        徵稅捐，否則，原告公司員工工資已依法扣繳為入帳申
        報憑證，既經被告機關查核確定之案件，僅依調查站函
        知之資料未經確實查明即用為處罰之依據。換言之，被
        告機關依據新竹市調查站函知之資料，依行政法院62判
        491所指為其他有關機關函知原處分機關必須依法查明
        ，且財政部頒有各級稽徵機關處理違章漏稅及檢舉案件
        作業要點，規定至為明確，被告何以接得調查站函知後
        ，不予依法查明，且無應行申報課稅而未課稅之事實，
        竟率而依稅捐稽徵法第44條規定以原告未取得發票，並
        穿鑿附會。
      19.鈞院95年度訴字第4547號判決，其判決意旨依行為時稅
        捐稽徵法第21條規定之稅捐核課期間固有第1 項視其有
        無故意以詐術或其他不正當方法逃漏稅捐，分別認定為
        5 年7年，及財政部87年8月19日台財稅字第871960445
        號函之核認，又稅捐稽徵法第21條關於核課期間之規定
        除第1項之外，尚有第2項規定，在前項核課期間內，經
        另發現應徵之稅捐者，仍應依法補徵或並予處罰，此第
        2 項經另發現應徵之稅捐者，即為前行政法院62判491
        號判例所釋，以別於原來課稅資料之外，另行發現應徵
        之稅捐，以本案而言，原告既無逃漏稅捐之事證，卻為
        被告誣指為依稅捐稽徵法第44條應受處罰，依稅捐稽徵
        法第49條準用時，按同法第21條第2 項……或並予處罰
        等法律文義極不相吻合。
      20.課徵稅捐必須明確、正確，不論課稅之主體或客體，均
        不能模糊不清，以本案被告誣指原告所僱用員工為協力
        廠商，先有13人之多，其後經原告辯駁後變為10人，再
        變為9 人，而依稅捐稽徵法第44條處罰之母體銷售額被
        告則始終咬定為109,943,551 元未變，原告質疑被告所
        誣指之處罰事證，為何人數減少而銷售額卻不變？只因
        被告未就調查站所函知資料，依法查明事實真象，以致
        混淆不清一直不能自圓其說迄今亦無法辯解，嗣於鈞院
        95 年度訴字第04547號判決撤銷後，重核亦未通知原告
        提送帳簿憑證復查即冒然決定，而於答辯書狀則佯稱「
        惟查原告已補具前揭期間計算取得陳金來所設銘彥工業
        社開立之統一發票金額345,000元，黃森祿所設立森祿
        企業社開立統一發票金額10,417,143元，昕成企業有限
        公司（負責人陳王成）所開立之統一發票金額34,873,7
        56元（應扣除金額為原核定陳王成未依規定取得憑證之
        金額32,861,090元）原已開立統一發票進宇企業社80,0
        00元及昕成公司279,600元」，查上列對象及金額為原
        告於鈞院95年度訴字第04547號行準備程序時在庭上所
        舉證之資料，並非判決後由被告通知原告所補具之資料
        ，按準備審判程序，係審判期日前之訊問被告及調查證
        據，原告於準備程序時之舉證，因所提證據中陳王成發
        票高於原核定未依規定取得憑證之金額2,102,666 元，
        此項2,102,666元之差異數字，究竟調查站依原告員工
        請款單及支票存根所彙整之明細表係歸類為何人名下，
        並未詳確點對，而被告怠忽職責亦未依法查明，遽而據
        以為原告違反稅捐稽徵法第44條規定加以處罰，致原核
        定未依法取得憑證之金額張冠李戴，被告並未再予查明
        ，即佯稱原告補具憑證根本不是事實，又被告依調查站
        所彙整之明細表，有時指稱邱文良為個別之協力廠商其
        未取得發票金額為2,412,168 元，有時又指稱邱文良係
        受僱於丁○○名下，其金額是否被重複列計，在罰鍰中
        究竟何人受僱，鈞院95年度訴字第04547 號判決書對此
        重複計算亦未指明，原告提起訴願救濟，財政部之訴願
        決定對於原告之質疑13項則草率理列歸併為5 項，再審
        又不予受理，均非應有之行政風格。
      本案調查站函送被告機關之彙整明細表中所列丁○○、
        丙○○、卜春成、戊○○……等人，均係原告所僱用之
        員工，在原告公司工作多年，其因組裝機械工程，或工
        作需要於施工工地就近所僱用之臨時工員等，以其提供
        勞務所獲得工資，原告均依財政部63台財稅第32628號
        函及83年2月16日台財稅第831583517號函規定取具代工
        工資名冊並依法扣繳薪資所得稅款，作為支付費用之原
        始憑證，除於帳冊中明確記載外，亦經被告機關查帳核
        定之合法憑證，被告均未否認，迄今亦未發生被告依稅
        捐稽徵法第21條第1項及第2項規定追補原告稅款等情事
        。今者，被告僅依調查站通報函及調查筆錄所載，遽而
        認定原告除取得丁○○等員工薪資清冊外，未依規定取
        得統一發票，違反稅捐稽徵法第44條規定，違章事證明
        確，依認定之總額處5%罰鍰。依司法院大法官97年5月9
        日第642號釋示「稅捐稽徵法第44條規定：營利事業依
        法規定應給與他人憑證而未給與，應自他人取得憑證而
        未取得，或應保存憑證而未保存者，應就未給與憑證、
        未取得憑證或未保存憑證，經查明認定之總額，處百分
        之五罰鍰……如營利事業確已給與或取得憑證且帳簿記
        載明確，且不涉及逃漏稅捐，而於行政機關所進行之裁
        處或救濟程序終結前，提出原始憑證或取得與原應保存
        憑證相當之證明者，即已符合立法目的，而未違背保存
        憑證之義務，自不在該條規定處罰之列」（證物1），
        本案稅捐稽徵法罰鍰事件，依司法院大法官第642號釋
        示懇祈鈞院審酌證據能力，被告依調查站通報資料及筆
        錄所為對原告之處罰，除不足為真實事實之應證證據且
        有違憲。
      依被告97年6 月25日答辯書第7頁第9行略稱：「查本案
        原告要求下游廠商提供僱用工人之國民身分證資料供其
        列報薪資，並作為渠等請領工程款之依據，造成下游廠
        商取得工程款之勞務收入未依法開立統一發票，涉嫌逃
        漏稅捐，原告所為非一般委託代工戶加工，應無財政部
        63 台財稅第36021號函釋之適用；另財政部83年2 月16
        日台財稅第831583517 號函係營建業提示其耗用材料及
        人工費用有關帳簿文據之認列規定，自與本件處分原告
        違反稅捐稽徵法第44條未依規定取得憑證規定無關」等
        語，實係被告欲加罪之詞，按原告係經依法登記之機械
        工程公司，在工程施作進行之際，如有事實上之必要，
        將施設塑膠管線以及部分電焊工程轉包，其餘部分則由
        公司員工負責以節省成本，為時下一般企業經營之常態
        ，觀知被告依法務部調查局新竹市調查站（以下簡稱市
        調站）通報彙整明細表等資料，其中陳金來、黃森祿與
        陳王成等三人，均係依法辦理營業登記，其承包原告工
        程亦有開立發票，其餘如丁○○、丙○○、卜春成、戊
        ○○部分則為原告公司之員工均有出勤打卡記錄（如證
        物1），以負責軌道安裝及油漆等工作俾節省成本，至
        於原告與丁○○訂有合約及估價單一節，依97年11月18
        日丁○○於鈞院準備庭上所證稱：係因渠所負責工作超
        逾工期，公司老闆要求員工刻期完成及在工地安裝臨時
        工人工資之最高限額等，所簽立之書面承諾，正如同軍
        令狀一般，否則員工權益見諸於勞基法而對於員工應盡
        責任、義務均無從約束，此項並非通稱之合約，被告對
        原告欲加之罪有違憲法第23條之比例原則。
      本案被告依市調站通報彙整明細表等資料，以原告於88
        年10月至92年10月間將承包工程轉包下游廠商銷售額10
        9,943,551 元，未依規定取得憑證，違反營業稅法第34
        條及稅捐稽徵機關管理營利事業會計帳簿憑證辦法第21
        條，依稅捐稽徵法第44條處罰鍰5,497,177 元，嗣經原
        告點對資料發現市調站係依榮勝公司員工與承商之請款
        單、支票存根所彙整，內容與事實不符，依行政程序法
        第111 條第1項第7款規定應為無效，訴經鈞院95年度訴
        字第04547號判決訴願決定及原處分（即復查決定）均
        撤銷。
      依我國行政訴訟法第216 條之規定，顯已採雙層理論，
        是行政法院之判決，就其事件有拘束各關係機關之效力
        ，被告違反鈞院95年度訴字第4547號依行政訴訟法第21
        6條第1項判決，就重核復查決定書第2頁第3段本件臺北
        高等行政法院判決撤銷意旨略以：本局上開核定未依規
        定取得憑證之金額中，其中 （1）陳金來部分，原認定
        金額為7,802,477 元，經申請人提示統一發票查證後，
        確認有統一發票2張，金額分別為85,000元、260,000元
        （合計345,000元）業依規定開立；（2）黃森祿部分，
        原認定金額為13,988,450元，經申請人提示統一發票查
        證後，確認黃森祿以森祿企業社名義開立之統一發票96
        張，金額為10,417,143元，業依規定開立；（3）陳王
        成部分，原認定金額為32,861,090元，經申請人提示統
        一發票查證後，確認陳王成以昕成企業有限公司名義開
        立統一發票68張，金額為34,873,756元，業依規定開立
        ；（4）進宇企業社部分，原認定金額80,000 元，經申
        請人提示統一發票查證後，確認該金額業依規定開立，
        分別有上開統一發票在卷足憑，且為本局所自認，自可
        信為真實。……綜上，本件應按重核後經查明認定未依
        規定取得憑證之總額64,526,472元（即由原核定之109,
        943,551元減除45,417,079元後之餘數）處5%罰鍰3,226
        ,323元（即由原處罰之5,497,177元減除2,270,854元後
        之餘數），顯示被告假借鈞院判決意旨根本模不清狀況
        ，對於訴訟標的之法律關係自鈞院95年度訴字第04547
        號確定終局判決中經裁判，即成為規範當事人間法律關
        係之基準，當事人即不得為與該確定判決意旨相反之主
        張，此有最高行政法院93年度判字第782 號判決可資印
        證。
      被告原處分、重核復查決定及財政部訴願決定，無非依
        據營業稅法第34條：營業人會計帳簿憑證之管理辦法，
        由財政部定之；以及稅捐稽徵機關管理營利事業會計帳
        簿憑證辦法第21條：對外營業事項之發生，營利事業應
        於發生時自他人取得原始憑證，如進貨發票，或給與他
        人原始憑證，如銷貨發票….，逕自鈞院95年度訴字第0
        4547號判決確定後再依市調站所彙整明細表所列109,94
        3,551元減除陳金來之345,000元、黃森祿之10,417,143
        元、陳王成之32,861,090元、進宇企業社之80,000元後
        ，即以原告之員工丁○○、丙○○、卜春成、戊○○…
        ….等人之薪（工）資餘數64,526,472元，予以重核復
        查決定為處罰原告未取得憑證之依據。換言之，被告以
        該等財政部訂定營業人會計帳簿憑證之管理辦法、及稅
        捐稽徵機關管理營利事業會計帳簿憑證辦法第21條規定
        均屬行政命令，亦為被告所認定之唯一憑證須為統一發
        票。惟查據商業會計法第15條第1項第1款，原始憑證：
        證明事項之經過，而為造具記帳憑證所根據之憑證。同
        法第16條第1項第1款，外來憑證：係自其商業本身以外
        之人所取得者。又參照會計法第52條第1 項原始憑證，
        第3款：薪俸、工餉、津貼、旅費、卹養金等支給之表
        單及收據，此為法律所規定之合法原始憑證，被告以行
        政命令須以取得統一發票為唯一憑證而摒棄法律規定薪
        資工資等表單及收據憑證，依據憲法第171條第1項規定
        應屬無效。
      被告就調查站彙整之明細表所列丁○○、丙○○、卜春
        成、戊○○……等人所領工資為重核復查決定處罰原告
        未取得憑證之依據，以該等人員均係原告所僱用之員工
        ，在原告公司工作多年，其因組裝機械工程，或工作需
        要於施工工地就近所僱用之臨時工員等，以其提供勞務
        所獲得工資，原告均依財政部63台財稅第36021 號函及
        83.2.16台財稅第831583517號函規定取具代工工資名冊
        並依法扣繳薪資所得稅款，以作為支付費用之原始憑證
        ，除於帳冊中明確記載外，亦為被告機關查帳核定之合
        法憑證，被告均未否認，迄今亦未發生被告依稅捐稽徵
        法第21條第1項及第2項規定追補原告稅款等情事，換言
        之，原告迄今均無逃漏稅捐之事證。依司法院大法官釋
        字第642 號釋示，被告依調查站通報資料及筆錄所為對
        原告之處罰，除不足為真實事實之應證證據且有違憲，
        請鈞院審酌證據能力，撤銷原處分、原重核復查決定及
        訴願決定，本案訴訟費用由被告負擔。
    (二)被告主張之理由：
      1.按「稅捐之核課期間，依左列規定：一、依法應由納稅
        義務人申報繳納之稅捐，已在規定期間內申報，且無故
        意以詐欺或其他不正當方法逃漏稅捐者，其核課期間為
        5 年。」「營利事業依法規定應給與他人憑證而未給與
        ，應自他人取得憑證而未取得……應就其未給與憑證、
        未取得憑證……經查明認定之總額，處5%罰鍰。」為稅
        捐稽徵法第21條第1項第1款及第44條所明定。次按「對
        外營業事項之發生，營利事業應於發生時自他人取得原
        始憑證，如進貨發票，或給與他人原始憑證，如銷貨發
        票。」為稅捐稽徵機關管理營利事業會計帳簿憑證辦法
        第21條第1 項前段所規定。又「行為罰則係對不依稅法
        規定為一定行為或不為一定行為之處罰，並不以行為人
        有逃漏稅為處罰要件，則其處罰期間，依本部前開函釋
        規定應一律為5 年，而無須視有無故意以詐術或其他不
        正當方法逃漏稅捐，予以區分該行為罰期間為5年或7年
        。」為財政部87年8月19日台財稅字第871960445號函所
        明釋。
      2.原告於首揭期間將承包工程轉包下游廠商丁○○等10人
        ，銷售額合計109,943,551 元，未依規定取得憑證，經
        新竹市調查站查獲，有新竹市調查站通報函、調查筆錄
        、薪資表、承包工程合約書及請款明細表等資料影本可
        稽，違反前揭規定，經被告按查明認定之總額109,943,
        551元處5%罰鍰5,497,177元。原告申經復查及提起訴願
        均遭駁回，仍表不服提起行政訴訟，經大院95年度訴字
        第04547 號判決訴願決定及原處分（即復查決定）均撤
        銷。被告依大院判決撤銷意旨重核復查決定略以，原處
        分依原告未依規定取得憑證，按查明認定之總額109,94
        3,551元處5%罰鍰5,497,177元原非無據，惟查原告已補
        具首揭期間計取得陳金來設銘彥工業社開立之統一發票
        金額345,000 元、黃森祿所設森祿企業社開立之統一發
        票金額10,417,143元、昕成企業有限公司（負責人陳王
        成）所開立之統一發票金額34,873,756元（應扣除金額
        為原核定陳王成未依規定取得憑證之金額32,861,090元
        ）、原已開立統一發票進宇企業社80,000元及昕成公司
        279,600元，上述合計金額43,982,833 元准自原核定未
        依規定取得憑證金額中扣除；另原告於88年9月1日（判
        決書誤載為88年10月1日）至同年10月9日未依規定取得
        憑證金額合計1,434,246元，已逾5年核課期間，應一併
        減除，本件按重核後經查明認定未依規定取得憑證之總
        額64,526,472元處5%罰鍰3,226,323元，原處罰鍰5,497
        ,177元予以追減2,270,854元。
      3.大院95年度訴字第4547號判決：「理由貳、實體事項：
        ……五、歸納兩造之上述主張，本件爭執之重點厥為：
        本件原告是否有轉包工程之行為？有無依法取得憑證？
        本件工程契約性質為何？新竹市調查站之調查筆錄是否
        有違法取供情事？可否作為本件認定之依據？相關刑事
        案件撤回起訴是否影響本件違章之成立？本件銷售額之
        計算依據有無錯誤？被告所處罰鍰依據之法規有無違誤
        ？所處罰鍰是否有逾越核課期間之部分？茲分述如下：
        （一）按稱僱傭者，謂當事人約定，一方於一定或不定
        之期限內為他方服勞務，他方給付報酬之契約。而稱承
        攬者，則謂當事人約定，一方為他方完成一定之工作，
        他方俟工作完成，給付報酬之契約…… 5、原告與邱文
        良等9 人既有上開轉包工程之行為，則原告即應於此營
        業事實發生時，依規定自邱文良等9 人取得憑證，惟其
        未取得，則被告認定其已違反稅捐稽徵法第44條及稅捐
        稽徵機關管理營利事業會計帳簿憑證辦法第21條第1 項
        前段等規定，即非無據。…」原審已就原告與邱文良等
        9 人間系爭銷售額之發生原因為承攬或僱傭關係加以審
        查，並並於判決理由中敘明，無原告所稱有判決違背法
        令情事。原判決既認定原告與邱文良等9 人間系爭銷售
        額之發生原因確為承攬關係，被告依前開判決撤銷意旨
        作成重核復查決定，核定原告未依規定取得憑證之總額
        為64,526,472元處5%罰鍰3,226,323元自非無據。
      4.原告主張依財政部63年8月15日台財稅第36021號函及83
        年2 月16日台財稅第8315835127號函釋，大院縱認原告
        與邱文良等9 人間系爭銷售額之發生原因確為承攬關係
        ，原告亦無違反稅捐稽徵法第44條規定及稅捐稽徵機關
        管理營利事業會計帳簿憑證辦法第21條第1 項前段等規
        定乙節，查本件原告要求下游廠商提供僱用工人之國民
        身分證資料供其列報薪資，並作為渠等請領工程款之依
        據，造成下游廠商取得工程款之勞務收入未依法開立統
        一發票，涉嫌逃漏稅捐，原告所為非為一般委託代工戶
        加工，應無財政部台財稅第36021 號函釋之適用；另財
        政部83年2 月16日台財稅第8315835127號函係營建業提
        示其耗用材料及人工費用有關帳簿文據之認列規定，自
        與本件處分原告違反稅捐稽徵法第44條未依規定取得憑
        證規定無關，原告恐係誤解法令。
      5.證人丙○○、丁○○及戊○○3 人，雖於準備程序庭上
        作證歷年為原告所僱用之員工等情，惟依據法務部調查
        局新竹市調查站查獲相關資料，被告所屬新竹市分局以
        其3 人經未依規定申請營業登記，經營承包工程業務，
        分別核定補徵營業稅及處以罰鍰，丙○○等3 人經提起
        行政救濟，經大院分別以95年訴字第00583號、訴字026
        59號及訴字00459 號判決駁回，均已提起上訴，現尚繫
        最高行政法院審理中。
      6.另呈：丁○○於88年8月2日設立進宇企業社，95年9 月
        11日申請註銷之稅籍資料，丁○○與原告簽訂承攬合約
        、估價單，丙○○與原告簽訂承攬合約、估價單，戊○
        ○調查筆錄及包商呈報工資明細等（被告補充答辯狀附
        件1至4）。
      7.綜上，原告未依規定取得憑證，被告依首揭規定重核復
        查決定處罰鍰3,226,323元，原重核復查及訴願決定，
        並無違誤，請准如答辯之聲明判決。
    理  由
一、按「稅捐之核課期間，依左列規定：一、依法應由納稅義務
    人申報繳納之稅捐，已在規定期間內申報，且無故意以詐欺
    或其他不正當方法逃漏稅捐者，其核課期間為5年。」「營
    利事業依法規定應給與他人憑證而未給與，應自他人取得憑
    證而未取得……應就其未給與憑證、未取得憑證……經查明
    認定之總額，處5%罰鍰。」為稅捐稽徵法第21條第1項第1款
    及第44條所明定。次按「對外營業事項之發生，營利事業應
    於發生時自他人取得原始憑證，如進貨發票，或給與他人原
    始憑證，如銷貨發票。」為稅捐稽徵機關管理營利事業會計
    帳簿憑證辦法第21條第1項前段所規定。又「行為罰則係對
    不依稅法規定為一定行為或不為一定行為之處罰，並不以行
    為人有逃漏稅為處罰要件，則其處罰期間，依本部前開函釋
    規定應一律為5年，而無須視有無故意以詐術或其他不正當
    方法逃漏稅捐，予以區分該行為罰期間為5年或7年。」為財
    政部87年8月19日台財稅字第871960445號函所明釋。
二、本件原告於88年10月至92年10月間將承包工程轉包下游廠商
    ，銷售額合計109,943,551元，未依規定取得憑證，經法務
    部調查局新竹市調查站查獲，通報被告機關按前開認定銷售
    額處5％罰鍰5,497,177元。原告不服，申請復查及提起訴願
    均遭駁回，提起行政訴訟，經本院95年度訴字第4547號判決
    訴願決定及原處分（即復查決定）均撤銷。嗣被告機關重核
    復查決定略以，原處分依原告未依規定取得憑證，按查明認
    定之總額109,94 3,551元處5%罰鍰5,497,177元原非無據，
    惟查原告已補具首揭期間計取得陳金來設銘彥工業社開立之
    統一發票金額345,000元、黃森祿所設森祿企業社開立之統
    一發票金額10,417,143元、昕成企業有限公司（負責人陳王
    成）所開立之統一發票金額34,873,756元（應扣除金額為原
    核定陳王成未依規定取得憑證之金額32,861,090元）、原已
    開立統一發票進宇企業社80,000 元及昕成公司279,600元，
    上述合計金額43,982,833元准自原核定未依規定取得憑證金
    額中扣除；另原告於88 年9月1日（判決書誤載為88年10月1
    日）至同年10月9日未依規定取得憑證金額合計1,434,246元
    ，已逾5年核課期間，應一併減除，本件按重核後經查明認
    定未依規定取得憑證之總額64,526,472元處5%罰鍰3,226,32
    3元，原處罰鍰5,497,177元予以追減2,270,854元。原告仍
    表不服，提起訴願遭決定駁回各情，有綜合所得稅各類所得
    資料清單、綜合所得稅納稅證明書、勞工保險卡、違章案件
    罰鍰繳款書、被告93年10月9日93年度財營業字第044400931
    01020號處分書、案關發票明細表、新竹市調查站93年6月23
    日竹法字第09373705230號函、扣押物品清單、工程合約書
    、發票影本、復查及重核復查決定書、訴願決定書、本院95
    年度訴字第4547號判決等件分別附原處分卷、訴願卷及本院
    卷可稽。
三、原告循序起訴意旨略以：本案調查站函送被告機關之彙整明
    細表中所列丁○○、丙○○、卜春成、戊○○……等人，均
    係原告所僱用之員工，在原告公司工作多年，其因組裝機械
    工程，或工作需要於施工工地就近所僱用之臨時工員等，以
    其提供勞務所獲得工資，原告均依財政部63台財稅第32628
    號函及83年2月16日台財稅第831583517號函規定取具代工工
    資名冊並依法扣繳薪資所得稅款，作為支付費用之原始憑證
    ，除於帳冊中明確記載外，亦經被告機關查帳核定之合法憑
    證，被告均未否認，迄今亦未發生被告依稅捐稽徵法第21條
    第1項及第2項規定追補原告稅款等情事；詎被告僅依調查站
    通報函及調查筆錄所載，對原告為處罰，於法有違；本件邱
    文良等人於調查筆錄中所自稱本件發生原因為承攬關係之陳
    述，是否真與事實相符，已堪存疑，且查邱文良等人於新竹
    市調查站自承本件發生原因為承攬關係之陳述，該項陳述係
    屬刑事被告對於犯罪事實中之構成要件事實一部承認自己刑
    事責任之供述，而屬於自白之範圍；本件除邱文良等人於新
    竹市調查站之調查筆錄外，卷內又別無其他積極之客觀補強
    證據得以證明邱文良等9人於該訴訟外所做對己不利之自白
    為屬真實（最高法院87年度台非字第1號判決可資參照），
    核諸前揭說明，自難單憑邱文良等人前開於公判庭外所做之
    對己不利自白，而在別無其他積極客觀補強證據可資證明邱
    文良等9人該對己不利之自白為屬實在之情況下，遽認原告
    與邱文良等人間系爭銷售額之發生原因確為承攬關係；原告
    將公司之機具提供邱文良等9人施作工程，係以約定邱文良
    等9人於一定或不定之期限內，為原告服勞務，原告給與邱
    文良等9人報酬為其成立要件。就此項成立要件言之，邱文
    良等9人僅止於約定為原告供給一定之勞務，即除供給一定
    勞務之外，並無其他目的，原告亦僅約定對於彼等一定勞務
    之供給而與以報酬，縱使邱文良等人供給之勞務不生預期之
    結果，仍應負給與報酬之義務，原告與邱文良等9人間系爭
    銷售額之發生原因應屬僱傭關係無疑，詎臺北高等行政法院
    95年訴字第4547號判決未察，遽認原告與邱文良等9人間系
    爭銷售額之發生原因確為承攬關係，該判決既有上述違誤，
    則被告機關依憑該判決所為之處分，自難謂為適法；縱認原
    告原告與邱文良等9人間系爭銷售額之發生原因確為承攬關
    係，揆諸財政部63年8月15日台財稅第36021號及83年2月16
    日台財稅第831583517號函釋，原告亦無違反稅捐稽徵法第
    44條及稅捐稽徵機關管理營利事業會計帳簿憑證辦法第21條
    第1項前段之規定，則被告機關所為之處分，亦難謂為適法
    ；鈞院95年度訴字第04547號判決將訴願決定及原處分（即
    復查決定）均撤銷，於判決主文及理由中並未有可由被告機
    關調查另為適法之處分等綴語，被告機關豈可自行創設由該
    局另為適法之處分；被告對該項所為之重核復查實際並未踐
    行復查，僅就原判決準備程式之片斷資料拼湊持續性違法，
    殊非判決意旨而其作法亦非正當；被告以財政部訂定營業人
    會計帳簿憑證之管理辦法、及稅捐稽徵機關管理營利事業會
    計帳簿憑證辦法第21條規定均屬行政命令，亦為被告所認定
    之唯一憑證須為統一發票；惟查據商業會計法第15條第1項
    第1款，原始憑證：證明事項之經過，而為造具記帳憑證所
    根據之憑證。同法第16條第1項第1款，外來憑證：係自其商
    業本身以外之人所取得者。又參照會計法第52條第1項原始
    憑證，第3款：薪俸、工餉、津貼、旅費、卹養金等支給之
    表單及收據，此為法律所規定之合法原始憑證，被告以行政
    命令須以取得統一發票為唯一憑證而摒棄法律規定薪資工資
    等表單及收據憑證，依據憲法第171條第1項規定應屬無效；
    為此請判決如訴之聲明云云。
四、本件兩造之爭點為原告是否有轉包工程之行為？有無依法取
    得憑證？本件工程契約性質為何？相關刑事案件撤回起訴是
    否影響本件違章之成立？被告以原告將系爭承包工程轉包下
    游廠商，未依規定取得憑證，處5%罰鍰3,226,323元，是否
    適法？經查：
（一）按稱僱傭者，謂當事人約定，一方於一定或不定之期限內
      為他方服勞務，他方給付報酬之契約。而稱承攬者，則謂
      當事人約定，一方為他方完成一定之工作，他方俟工作完
      成，給付報酬之契約，民法第482 條及第490 條第1 項分
      別定有明文。參酌勞動基準法規定之勞動契約，指當事人
      之一方，在從屬於他方之關係下，提供職業上之勞動力，
      而由他方給付報酬之契約。可知，僱傭契約乃當事人以勞
      務之給付為目的，受僱人於一定期間內，應依照僱用人之
      指示，從事一定種類之工作，且受僱人提供勞務，具有繼
      續性及從屬性之關係，一般而言受僱人係固定時間及地點
      提供勞務。而承攬契約之當事人則以勞務所完成之結果為
      目的，承攬人只須於約定之時間完成一個或數個特定之工
      作，與定作人間無從屬關係，故承攬契約並不強調時間及
      地點之固定性。
（二）承包原告工程之下游廠商丙○○於92年9月25日在新竹市
      調查站供稱：「…（你是否曾任職於榮勝機械工程股份有
      限公司？期間為何？擔任何項職務？支領月薪若干？榮勝
      機械有無代你投保勞保及健保？）我非榮勝機械的正式員
      工，約從民國76年起在榮勝機械即經常交付鐵工等工作給
      我做，每次依照工作內容及項目交付款項。我的健保並沒
      有在榮勝機械投保，而是向鐵工職業公會投保，不過榮勝
      機械有位我們投保意外險。（〈提示財政部臺灣省北區國
      稅局88、89、90、91年度綜合所得稅BAN 給付清單影本〉
      你既然不曾在榮勝機械任職，為何在88、89、90、91年度
      綜合所得稅BAN 給付清單上，榮勝機械曾給付你新臺幣
      275,000 、240,000 、350,000 及300,000 元薪資？）這
      幾年間，榮勝機械告訴我，因為榮勝機械有交代工作給我
      做，有給付我們工程款，所以，要我們提供資料給榮勝機
      械申報薪資所得，作為工程款。（你與沈文燦、吳春、郭
      美真、郭劉玉蘭等係何關係？渠等有無在榮勝機械任職？
      期間為何？擔任何項職務？支領月薪若干？）沈文燦是我
      弟弟，吳春是我媽媽，郭美真是沈文燦的妻子，郭劉玉蘭
      是郭美真的媽媽，他們並沒有在榮勝機械上班，而是在我
      家裡從事鐵工等工作。（〈提示財政部臺灣省北區國稅局
      88 、89 、90、91年度綜合所得稅BAN 給付清單影本〉沈
      文燦、吳春、郭美真、郭劉玉蘭既然不曾任職於榮勝機械
      ，為何清單顯示，榮勝機械累計四年度支付沈文燦1,140,
      000 元、吳春250,000 元、郭美真1,040,000 元、郭劉玉
      蘭550, 000元？）榮勝機械交付工作給我做並給付工程款
      ，所以，要我們提供資料給榮勝機械申報薪資所得，作為
      工程款。所以我就提供我以及沈文燦、吳春、郭美真、郭
      劉玉蘭、陳麗雪、莊榮淵、楊春霞、邱耀楨、莊淵漳、張
      美莉、莊榮煌、張明勳、陳淑娟、陳啟汶、林筱萍、陳敏
      正、江秋梅、林文炎、林國華、林國珍、蔡明珠、曾秀珠
      、陳桂花、陳炳焚、葉銘華、葉武雄、陳雪娥、陳明輝的
      資料給榮勝機械申報薪資所得。（你係自何時將身分資料
      提供予榮勝機械虛報薪資藉以逃漏稅捐，代價為何？）約
      在86、87年間開始提供身分資料予榮勝機械申報薪資所得
      ，榮勝機械是以這種方式來支付我們工程款的款項。」等
      語（參見原處分卷第52頁至第55頁之調查筆錄），丙○○
      既於上開調查筆錄中自承非原告榮勝公司之員工，但由原
      告榮勝公司指派鐵工之工作，並給付工程款等語，則顯然
      丙○○與原告榮勝公司間並非僱傭關係，否則何以將報酬
      稱之為「工程款」？而丙○○供承提供給原告榮勝公司申
      報薪資所得之沈文燦、吳春、郭美真、郭劉玉蘭等人，均
      未在榮勝機械上班，而是在伊住家從事鐵工等工作，且伊
      之健保是向鐵工職業公會投保，並未在原告榮勝公司投保
      等各節，亦與一般僱傭關係泰半係在固定時間、地點提供
      勞務，且會為所屬勞工辦理勞保及健保之常情不符，更足
      佐證丙○○實際承攬原告榮勝公司外包工程之事實。
（三）另承包原告工程之下游廠商丁○○於92年11月6 日在新竹
      市調查站供稱：「…（你是否曾任職於榮勝機械工程股份
      有限公司？期間為何？擔任何項職務？支領月薪若干？榮
      勝機械有無代你投保勞保及健保？）我是榮勝機械的正式
      員工，約從民國86年左右（詳細時間記不清楚）在榮勝機
      械擔任技工迄今，我是按日計酬方式領取薪資，日薪約新
      臺幣二千餘元。另外榮勝機械也有交代一些零星的工作給
      我做，榮勝機械有代我投保勞保及健保。（你係自何時開
      始擔任榮勝機械外包商？承包項目為何？款項如何支付？
      ）約於87年左右我即開始擔任榮勝機械外包商，承包項目
      為封管、配管、鐵架以及零星工程，承包工程款項都係於
      承包完成後並通過驗收，才向榮勝機械請款。（你擔任榮
      勝機械外包商期間僱用員工若干？員工係由何人負責招募
      ？薪資如何支付？有無替員工投保勞、健保？）我擔任榮
      勝機械外包商期間最多的時候僱用三十餘人，員工都是我
      負責招募的，薪水都是由我支付的，少數有幾位我有替他
      們投保勞、健保，其餘的他們另外有參加工會勞保、漁保
      …（你係自何時提供邱文良、宋政展、林寶川等39人身分
      資料提供予榮勝機械虛報薪資藉以逃漏稅捐，代價為何？
      ）大約在87、88年間開始提供身分資料予榮勝機械申報薪
      資所得，榮勝機械就是以這種方式來支付我們工程的款項
      。（你既是榮勝機械的員工，為何又承包榮勝機械的工程
      ？）我大約在7 、8 年前任職於榮勝機械，但是後來我自
      己出來開設進宇企業社，我承包榮勝機械小型工程時，是
      以進宇企業社及我個人名義與榮勝機械訂定契約，承包其
      餘金額較大的工程，都是榮勝公司私下轉包給我的，並沒
      有訂定契約，我承包榮勝機械的工程並沒有開立任何發票
      給榮勝機械。（你自開設進宇企業社之後，有無至榮勝機
      械擔任技工工作？）沒有，但是當時在榮勝機械任職時所
      加入勞健保並沒有退掉，所以名義上我還是榮勝機械…」
      等語（參見原處分卷第2 頁至3 頁），已明確承認渠為原
      告之承包商，而非員工。且丁○○亦坦承其擔任原告之外
      包商期間所僱用之員工，皆係由伊所招募，薪水亦由伊所
      支付，除少數幾位係由丁○○投保外，其餘皆有其本身所
      參加之勞保或漁保，俱與原告無關。另依據丁○○與原告
      榮勝公司於90年10月16日、90年11月2 日所簽訂之工程合
      約書（參見原處分卷第5 頁至第8 頁）內容觀之，其間已
      明訂丁○○與原告榮勝公司間承攬工程範圍、合約金額、
      付款辦法、工程期限及違約賠償、工程瑕疵擔保與保固等
      責任，亦可佐證丁○○實際承攬原告榮勝公司外包工程之
      事實。原告訴稱該工程合約書僅係公司內部之工程指派單
      ，並非承攬契約云云，顯與事實不符，委非可採。
（四）承包原告工程之下游廠商戊○○於92年11月7 日在新竹市
      調查站供稱：「我不是榮勝機械的正式員工，自民國80年
      左右即幫榮勝機械找工人，按工作內容向榮勝機械請領工
      錢，並無固定月薪。」「…如果工作多的時候，由我幫公
      司找人或由公司找人給我。工作內容包含油漆、清潔、焊
      接、包裝等，款項於工作完成後，均由榮勝機械以支票或
      現金方式給我，並由我交工人資料給榮勝機械作為薪資所
      得。」等語（見本院卷2 第36-40 頁新竹市調查站92年11
      月7 日調查筆錄）；亦核與榮勝公司之負責人吳榮茂陳稱
      ：「（榮勝機械是否有將所承包之工程轉包協力廠商？…
      ）榮勝機械是有將承包之工程轉包予協力廠商…」「（…
      協力廠商有無開立發票予榮勝機械？）…協力廠商並無公
      司設立登記，無法開立發票給我們，所以我們要求協力廠
      商提供工資表給榮勝機械，就可以請領工程款。」等語；
      榮勝公司計算薪資及製作薪資表人員吳方菁陳稱：「（榮
      勝機械是否有將承包之工程轉包予協力廠商，協力廠商有
      無與榮勝機械簽訂工程合約…）…榮勝機械承包之工程，
      會依各工程細項再轉包給協力廠商，轉包之工程有一些會
      與協力廠商簽訂合約，有一些則不會…榮勝機械都是以提
      供所雇用工人身分證資料給榮勝機械公司申報薪資所得請
      領工程款。」「（前述未開立發票予榮勝機械之協力廠商
      ，榮勝機械是否即要求渠等提供所聘雇工人身分證資料以
      申報薪資方式來為支付工程款項之依據？）是的，榮勝機
      械就是以協力廠商提供之身分證資料以及個人薪資所得資
      料作為榮勝機械公司申報員工薪資所得的依據。」「〔（
      提示：編號證據伍，九十年度薪資表）榮勝機械薪資表係
      何人製作？在此薪資表，榮勝機械中薪資將內容區分為：
      A …D 戊○○…等項，原因為何？相關項代表之意義為何
      ？〕該薪資表是由我製作，…D 戊○○…這些人是榮勝機
      械公司的協力廠商負責人…」「（戊○○…是否是榮勝機
      械之協力廠商？…）除洪麗雲、蔡明哲等人外，其餘人員
      均是榮勝機械之協力廠商…」等語；榮勝公司會計人員潘
      玉芬陳稱：「（前述未開立發票予榮勝機械之外包商，榮
      勝機械是否即要求渠等提供所聘雇工人身分證資料以申報
      薪資方式來為支付工程款項之依據？）是的。」「（戊○
      ○…是否是榮勝機械之外包商？…）上面薪資名冊上列的
      都是榮勝機械的外包商。」等語（見本院95年度訴字第45
      9 號判決第9-10頁；吳榮茂、吳方菁、潘玉芬調查筆錄附
      臺灣新竹地方法院檢察署93年度偵字第3083號吳榮茂等稅
      捐稽徵法案件卷第10至57頁參照）悉相符合。是原告主張
      邱文良等人與原告間係僱傭關係，並非工程轉包之承攬關
      係云云，自無可採。
（五）次查原告並不爭執渠與其餘下游廠商邱文良、陳金來、卜
      春成、黃森祿、陳榮暉、蔡明哲等人所簽訂之工程合約書
      ，皆與丙○○及丁○○相同（即原處分卷第4 頁至第8 頁
      所顯示之合約書內容），陳王成則為電焊部分之承包商等
      語不諱（參見附本院卷之本院95年度訴字第4547號96年6
      月20日準備程序筆錄第3 頁），至戊○○部分雖未簽訂工
      程合約書，惟參諸前揭戊○○於新竹市調查站供述內容及
      行為時原告公司負責人吳榮茂、計算薪資及製作薪資表人
      員吳方菁、會計人員潘玉芬等於新竹市調查站陳述內容觀
      之，已足認定戊○○亦係向原告承攬工程，並非僱傭之關
      係。況本件被告在初查階段，曾由其所屬新竹市分局發函
      請原告之原代表人吳榮茂到案說明，然因吳榮茂請假，委
      由其配偶吳黃淑微抄錄本件計算彙總表（即原處分卷第21
      頁至第22頁）攜回，並於93年9 月3 日出具說明書稱：「
      …一、自87年至91年支付丙○○先生等十人（俗稱工頭）
      之薪資，均係由工頭丙○○等十人提供工人姓名、戶籍地
      址、國民身分證統一編號等憑證，由本公司支付工人薪資
      ，本公司已取具工人印領清冊，並已依法申報薪資扣繳憑
      單歸戶在案。…本公司銷售業主之機械，其安裝工程雖分
      別與各工頭訂有工程合約書，目的在加強各工頭監督安裝
      工程進度、品質及維護工人施工安全之責任而已…」等語
      ，分別有被告所屬新竹市分局以93年8 月11日北區國稅竹
      市緝字第0930009004號函、委託書、說明書等件在卷足憑
      （參見原處分卷第17頁至第20頁）。除坦承丙○○等人皆
      已簽訂上開工程合約書外，且未對系爭總銷售金額表示任
      何異議，足見原告與邱文良等人確有上開銷售額之承攬關
      係。綜情以觀，在在均足認定丙○○、邱文良、丁○○、
      陳金來、戊○○、卜春成、黃森祿、陳榮暉等人（陳王成
      部分因已全部開立發票，被告重核復查即未予列入），確
      與本件原告成立工程承攬之關係，承接原告所轉包之相關
      工程。證人丙○○、丁○○及戊○○3 人，雖於本院97年
      11月18日準備程序中到庭作證稱歷年為原告所僱用之員工
      等情；但查，上揭證詞除與其於新竹市調查站供述及原告
      榮勝公司計算薪資及製作薪資表人員吳方菁、公司會計人
      員潘玉芬陳述內容不符外，又何以丙○○、丁○○另與原
      告榮勝公司簽訂載有承攬工程範圍、合約金額、付款辦法
      、工程期限及違約賠償、工程瑕疵擔保與保固等內容之工
      程合約書？顯見上揭證人於本院準備程序中所為之證詞，
      並非可採。原告與邱文良等人既有上開轉包工程之行為，
      則原告即應於此營業事實發生時，依規定自邱文良等人取
      得憑證，惟其未取得，則被告認定其已違反稅捐稽徵法第
      44條及稅捐稽徵機關管理營利事業會計帳簿憑證辦法第21
      條第1 項前段等規定，即非無據。
（六）又訴訟之進行係以發現真實為目標，而事實之真偽應係唯
      一存在，於同一訴訟程序就同一事實，應作相同之認定，
      並無疑義；然在不同型態之訴訟程序中，若證據之採用並
      不違反各該訴訟法之限制，即無禁止相互援用之必要，俾
      免發生裁判歧異之情形。行政訴訟程序應有上開證據共通
      原則之適用，此從行政訴訟法第12條規定：「民事或刑事
      訴訟之裁判，以行政處分是否無效或違法為據者，應依行
      政爭訟程序確定之。前項行政爭訟程序已經開始者，於其
      程序確定前，民事或刑事法院應停止其審判程序。」之立
      法設計，即可獲得印證。上開丙○○及丁○○、戊○○於
      新竹市調查站內所製作之筆錄（僅被列為關係人），已符
      合刑事訴訟法第43條之1 、第41條所規定：「一、對於受
      訊問人之訊問及其陳述。二、證人、鑑定人或通譯如未具
      結者，其事由。三、訊問之年、月、日及處所。前項筆錄
      應向受訊問人朗讀或令其閱覽，詢以記載有無錯誤。受訊
      問人請求將記載增、刪、變更者，應將其陳述附記於筆錄
      。筆錄應命受訊問人緊接其記載之末行簽名、蓋章或按指
      印。」等要件，本院引為認定事實之依據，並無不合。再
      者，依上開筆錄內容觀之，丙○○、丁○○、戊○○除能
      作正常之供述外，其所供述之內容亦有筆錄內所提示之相
      關證物供佐證，難謂其上開筆錄內容與事實不符。又本件
      除有上開下游承包商之筆錄外，復有工程合約書、說明書
      、計算彙總表、原告公司計算薪資及製作薪資表人員吳方
      菁、會計人員潘玉芬於新竹市調查站供述等為佐，並非以
      上開下游承包商之筆錄為唯一證據，是原告訴稱本件係以
      下游廠商在新竹市調查站陳述之筆錄為認定事實之唯一證
      據云云，即有誤會，洵非可採。
（七）原告復主張「原告公司之法定代理人吳榮茂及相關會計人
      員等因以同一事實遭新竹市調查站認定涉有不正當方法逃
      漏稅捐、填製不實會計憑證、行使業務登載不實等罪嫌，
      而將案件移送臺灣新竹地方法院檢察署偵查（93年度偵字
      第3083號），雖經臺灣新竹地方法院檢察署向臺灣新竹地
      方法院提起公訴（94年度訴字第239 號），惟該案件於法
      院審理過程中，該檢察署亦認為被告等並無有觸犯上開罪
      責之情形，乃以94年度蒞字第1383號撤回全部之起訴，是
      本件刑事案件乃告終結，原告公司負責人吳榮茂及相關會
      計人員等經查明後並無犯罪之情事，是依上開撤回起訴書
      以觀，原告公司等相關人員並未有虛報薪資等之犯罪情形
      ，換言之，新竹市調查站筆錄中所查察之臨時工等人，經
      新竹地方法院及該院檢察署調查結果，渠等皆為原告所僱
      用之臨時工，薪資所得皆係由原告直接支給，可見原告並
      無原處分所認定非法取得他人之身分證資料藉以虛報薪資
      之情事。」云云。然查，原告之前代表人吳榮茂等3 人經
      檢察官提起公訴後，固經臺灣新竹地方法院檢察署蒞庭檢
      察官以94年度蒞字第1383號撤回起訴，惟其撤回起訴之主
      要理由係因原告在系爭年度申報營利事業所得稅時，所申
      報之僱用人數、薪資總額，明顯低於國稅局綜合所得稅
      BAN 給付清單內之僱用人數、薪資總額，原告無法從中逃
      漏稅捐，與本件原告違反稅捐稽徵法第44條及稅捐稽徵機
      關管理營利事業會計帳簿憑證辦法第21條第1 項前段規定
      ，應自他人取得憑證而未取得之情節無涉；況該撤回起訴
      書內亦明白判斷原告與丙○○等人間為工程承包關係，未
      對原告為有利之認定，有臺灣新竹地方法院檢察署檢察官
      94年度蒞字第1383號撤回起訴書附卷可參（有臺灣新竹地
      方法院檢察署檢察官94年度蒞字第1383號撤回起訴書附本
      院卷可參）從而，原告上開主張，亦非可採。
（八）原告固主張陳金來、黃森祿與陳王成等三人，均係依法辦
      理營業登記，其承包原告工程亦有開立發票，其餘如丁○
      ○、丙○○、卜春成、戊○○部分則為原告公司之員工，
      均有出勤打卡記錄，以負責軌道安裝及油漆等工作俾節省
      成本云云；但查陳金來、黃森祿與陳王成等三人向原告承
      攬系爭工程，開立發票部分，被告業依本院前開判決撤銷
      意旨重核復查決定，就原告已補具首揭期間計取得陳金來
      所設銘彥工業社開立之統一發票金額345,000 元、黃森祿
      所設森祿企業社開立之統一發票金額10,417,143元、昕成
      企業有限公司（負責人陳王成）所開立之統一發票金額34
      ,873,756元（應扣除金額為原核定陳王成未依規定取得憑
      證之金額32,861,090元）、原已開立統一發票進宇企業社
      80,000元及昕成公司279,600 元，上述合計金額43,982,8
      33元，准自原核定未依規定取得憑證金額中扣除（見原處
      分卷第313 、314 頁審查報告扣除明細；另原告於88年9
      月1 日至同年10月9 日未依規定取得憑證金額合計1,434,
      246 元，已逾5 年核課期間，應一併減除，本件按重核後
      經查明認定未依規定取得憑證之總額64,526,472元處5%罰
      鍰3,226,323 元，原處罰鍰5,497,177 元予以追減2,270,
      854 元，自無不合。至原告雖於本院言詞辯論提出丙○○
      、丁○○、戊○○等3 人考勤卡供參酌，然該出勤卡亦僅
      能證明上開承包商確於卡內所載出勤時間提供勞務，並不
      能直接證明其與原告間絕對存有僱傭關係。至原告另提出
      之新光人壽及保誠人壽之團體保費收據及被保險人名冊，
      亦同此理，其上開文件僅能證明原告公司為承包工程之人
      員辦理『工程意外保險』，並不能直接證明承包商與原告
      間確實存有僱傭關係。蓋在工程承攬關係下，定作人為免
      承擔因重大工程意外所造成之損害賠償責任，實務上亦經
      常為承攬人購買保險，以減輕所應負擔之民事責任，因此
      尚難據此為有利原告之認定。另原告主張系爭年度丙○○
      等人取自榮勝公司之薪資所得，均已向被告申報綜合所得
      稅部分，則係以僱傭關係取得薪資申報所得稅時所必然採
      用之報稅模式，更不能作為本件認定丙○○等人與榮勝公
      司間存有僱傭關係之依據。基此，原告此部分主張及舉證
      ，皆欠缺直接證明力，要難憑採。
（九）原告另主張依財政部63年8 月15日台財稅第36021 號函及
      83年2 月16日台財稅第8315835127號函釋，縱認原告與邱
      文良等人間系爭銷售額之發生原因確為承攬關係，原告亦
      無違反稅捐稽徵法第44條規定及稅捐稽徵機關管理營利事
      業會計帳簿憑證辦法第21條第1 項前段等規定云云；查本
      件原告要求下游廠商提供僱用工人之國民身分證資料供其
      列報薪資，並作為渠等請領工程款之依據，造成下游廠商
      取得工程款之勞務收入未依法開立統一發票，涉嫌逃漏稅
      捐，原告所為非為一般委託代工戶加工，核無財政部台財
      稅第36021 號函釋之適用；另財政部83年2 月16日台財稅
      第8315835127號函係營建業提示其耗用材料及人工費用有
      關帳簿文據之認列規定，自與本件處分原告違反稅捐稽徵
      法第44條未依規定取得憑證規定無涉，原告主張容有誤解
      。
（十）末查原告主張依據商業會計法第15條第1項第1款，原始憑
      證：證明事項之經過，而為造具記帳憑證所根據之憑證。
      同法第16條第1項第1款，外來憑證：係自其商業本身以外
      之人所取得者，又參照會計法第52條第1項原始憑證，第3
      款：薪俸、工餉、津貼、旅費、卹養金等支給之表單及收
      據，此為法律所規定之合法原始憑證，被告以行政命令須
      以取得統一發票為唯一憑證而摒棄法律規定薪資工資等表
      單及收據憑證，依據憲法第171條第1項規定應屬無效云云
      ；惟按「營業人銷售貨物或勞務，應依本法營業人開立銷
      售憑證時限表規定之時限，開立統一發票交付買受人。」
      行為時營業稅法第32條第1 項前段定有明文。又對外營業
      事項之發生，營利事業應於發生時自他人取得原始憑證，
      如進貨發票，或給與他人原始憑證，如銷貨發票，亦為稅
      捐稽徵機關管理營利事業會計帳簿憑證辦法第21條第1 項
      前段所規定。本件原告既將承包工程轉包下游廠商，自應
      依上揭規定向承包廠商取得進貨發票，其未依規定取得憑
      證，被告乃依稅捐稽徵法第第44條規定，按重核後經查明
      認定未依規定取得憑證之總額64,526,472元處5%罰鍰3,22
      6,323 元，並無不合。原告上揭主張，亦非可採。
五、綜上論述，原告起訴論旨，並非足採。被告機關以原告於88
    年10月至92年10月間將承包工程轉包下游廠商，未依規定取
    得憑證，被告依前揭本院95年度訴字第4547號判決撤銷意旨
    重核復查決定，就原告已補具首揭期間計取得陳金來設銘彥
    工業社開立之統一發票金額345,000 元、黃森祿所設森祿企
    業社開立之統一發票金額10,417,143元、昕成企業有限公司
    （負責人陳王成）所開立之統一發票金額34,873,756元（應
    扣除金額為原核定陳王成未依規定取得憑證之金額32,861,0
    90元）、原已開立統一發票進宇企業社80,000元及昕成公司
    279,600 元，上述合計金額43,982,833元，准自原核定未依
    規定取得憑證金額中扣除；另原告於88年9 月1 日（判決書
    誤載為88年10月1 日）至同年10月9 日未依規定取得憑證金
    額合計1,434,246 元，已逾5 年核課期間，應一併減除，本
    件按重核後經查明認定未依規定取得憑證之總額64,526,472
    元處5%罰鍰3,226,323 元，原處罰鍰5,497,177 元予以追減
    2,270,854 元，認事用法，並無違誤，訴願決定，予以維持
    ，亦無不合，原告徒執前詞，訴請撤銷，為無理由，應予駁
    回。
六、本件事證已臻明確，兩造其餘主張及證據，核與本判決所得
    心證及結果不生影響，毋庸逐一論述，附此敘明。
七、據上論結，本件原告之訴為無理由，爰依行政訴訟法第98條
    第1項前段，判決如主文。
中    華    民    國    98    年    1    月    8     日
              台北高等行政法院第六庭
                      審 判 長法  官   林文舟
                              法  官   陳鴻斌
                              法  官   許瑞助
上為正本係照原本作成。
如不服本判決，應於送達後20日內，向本院提出上訴狀並表明上
訴理由，如於本判決宣示後送達前提起上訴者，應於判決送達後
20日內補提上訴理由書（須按他造人數附繕本）。
中    華    民    國    98    年    1    月    8     日
                              書記官   吳芳靜


司法院資訊處製作；財團法人民間司法改革基金會備份。
